【裁判字號】    94,訴,1305
【裁判日期】    950425
【裁判案由】    損害賠償
【裁判全文】
臺灣高雄地方法院民事判決              94年度訴字第1305號
原      告  甲○○
訴訟代理人  許清連律師
            李錦臺律師
被      告  焌煒機械工程有限公司
法定代理人  乙○○
訴訟代理人  連立堅律師
            李淑欣律師
上列當事人間損害賠償事件，經本院於民國95年4 月7 日言詞辯
論終結，判決如下：
    主      文
原告之訴及假執行之聲請均駁回。
訴訟費用由原告負擔。
    事  實  及  理  由
一、按「訴狀送達後，原告不得將原訴變更或追加他訴。但有下
    列各款情形之一者，不在此限：二請求之基礎事實同一者。
    三擴張或減縮應受判決事項之聲明者。」民事訴訟法第255
    條第1 項第2 款、第3 款分別定有明文。本件原告起訴原依
    民法第191 條之3 規定聲明求為判決被告應給付原告新臺幣
    （下同）2,438,720 元，嗣基於同一基礎事實而追加民法18
    4 條第1 項前段、第2 項規定為請求權基礎，並擴張聲明求
    為判決被告應給付原告2,438,720 元，及自民國94年6 月22
    日民事準備書狀繕本送達翌日起至清償日止，按週年利率5%
    計算之利息，核其追加及擴張聲明均與前揭規定相符，自應
    准許，合先敘明。
二、原告起訴主張：原告前於92年6 月6 日在被告所有位在高雄
    縣岡山鎮○○路69號之廠房內從事勞動工作時，因被告使用
    之天車未依勞工安全衛生法第6 條規定設置過捲揚裝置或盡
    其保養義務，致天車之鐵鍊及鐵鉤掉落在鐵樑上而於滑落後
    壓到原告，原告因而受有右距骨骨折、右內踝骨折、脫臼、
    頭部外傷併顱骨骨折、雙上肢及雙下肢多處挫傷等傷害，被
    告自應依民法第184 條第1 項前段、第2 項、第191 條之3
    等規定對原告負侵權行為之損害賠償責任，而原告受傷後即
    前往國軍左營醫院住院接受骨折復位及內固定手術治療，於
    同年月7 日出院，並陸續前往門診10次，於94年3 月15日復
    入院接受內固定拔除手術，於同年月17日出院，並於同年6
    月4 日經鑑定為肢障，目前仍有右踝關節活動受限之情形而
    無法復原，原告顯已因本件事故喪失腿部部分行動機能而無
    法完全從事勞動工作，自得依民法第193 條規定請求被告賠
    償其減少勞動能力之損失，且依其身分、教育程度、受傷後
    客觀之能力判斷，其減少勞動能力之損失應以每日500 元計
    算，每年共計180,000 元，而原告目前為47歲，計算至60歲
    止尚有13年之勞動年齡，依霍夫曼式扣除期前利息後，被告
    應賠償原告1,838,720 元，又原告因喪失部分行動機能，半
    生行動不便，身心同時受創，亦得依民法第195 條規定請求
    被告賠償600,000 元之慰撫金，而本件事發後被告雖為原告
    代繳醫療費用13,000元、高雄市冷作工職業工會之會費、勞
    保費計33,628元，並給付過年紅包予原告，惟原告當時既不
    知有勞動能力減損之情事，兩造自尚未達成和解，為此，爰
    依侵權行為之法律關係提起本件訴訟等語，並聲明求為判決
    被告應給付原告2,438,720 元及自94年6 月22日民事準備書
    狀繕本送達翌日起至清償日止，按週年利率5%計算之利息，
    且願供擔保請准宣告假執行。
三、被告則以：原告自92年6 月5 日起至被告處擔任臨時工，並
    向被告表示其已在高雄市冷作工職業工會投保而無庸再由被
    告為其辦理勞工保險，詎原告於同年月6 日在被告上開工地
    工作時，竟違反員工管理規則而與訴外人即被告所僱用之另
    名工人陳丁源一同飲用含酒精成分之保力達B ，嗣因2 人均
    有酒意，於訴外人陳丁源收回天車時，均未注意鐵鍊有無繫
    牢而致鐵鍊掉落，原告因而閃避不及撞到天車受傷，事發後
    被告為協助原告請領勞工保險給付時始發現其已積欠高雄市
    冷作工職業工會保險費達26個月，兩造乃就本件事故達成和
    解，由被告代為繳納原告住院之醫療費用13,000元及其積欠
    高雄市冷作工職業工會之會費、互助費、滯納金及勞保費等
    費用計33,628元，且協助原告請領相關勞工保險給付，復於
    93 年1月17日農曆過年前再給付原告20,000元之紅包，原告
    即不再向被告為任何請求，並經原告簽立簽收單為憑，是依
    兩造和解之內容，原告已不得對被告再為其他請求，如認兩
    造並未達成和解，惟民法第191 條之3 所規定之事業係指工
    廠排放廢水或廢氣、筒裝瓦斯廠裝瓦斯、爆竹廠製造爆竹、
    舉行賽車活動、使用炸藥開礦、開山或燃放焰火等具有危險
    性之事業，亦即該事業之平常運作即有生損害於他人之危險
    ，即使依規定運作亦將為一般人視為日常生活之危險來源之
    情形，而被告係從事鋼鐵之焊接、組裝之鋼鐵加工業，為吊
    運重物乃於工廠設置天車，其平日之運作並無生損害於他人
    之危險，本件自無民法第191 條之3 規定之適用，又原告至
    94年9 月16日始追加民法第184 條規定為請求權基礎，此顯
    已逾2 年之時效期間，被告自得主張時效抗辯，而本件事故
    發生時被告之天車係有安裝過捲揚裝置，且亦無疏於保養之
    情事，本件係因訴外人陳丁源及原告之人為操作疏失始導致
    ，被告並無任何過失，況原告在事發後仍有多次因酒醉駕車
    車禍就醫之紀錄，其目前之傷勢亦有可能係因其他原因所造
    成或加遽而與本件事故無因果關係存在，而其雖領有輕度殘
    障手冊，然此亦有時間限制而非永無復原之可能，縱認其傷
    勢已無法復原，惟依其事發後於92年8 至10月間仍在被告處
    工作並參與攀爬活動且領有工資，嗣又至其他公司工作等情
    判斷，其勞動能力顯未減損，所請求勞動能力減損之損害及
    慰撫金顯然無據，如認其勞動能力有減損而得請求賠償，其
    所受損失亦甚為微小而不至於遭雇主扣減工資，且其未提出
    佐證遽以每日減損500 元，並未慮及其僅為臨時工而以每月
    工作30日為計算基礎自有不當，所請求慰撫金亦屬過高，且
    被告先前代原告繳納之工會會費等費用33,628元、給付予原
    告之現金20,000元及原告請領勞工保險給付之金額均應於賠
    償金額中予以扣除，是原告之請求顯無理由等語資為抗辯，
    並聲明求為判決駁回原告之訴，如受不利益之判決，願供擔
    保請准免為假執行之宣告。
四、兩造不爭執之事項：
  (一)、原告前於92年6 月6 日在所任職之被告上開廠房內工作時
      ，因同事陳丁源操作之天車發生物品掉落之意外而致受有
      右脛骨內踝及距骨粉碎性骨折、右踝腫痛變形、頭部外傷
      併開放性顱骨骨折、左大足趾壓傷、4 肢多處挫傷、擦傷
      等傷害，經進入國軍左營醫院急診室治療及轉加護病房治
      療，於同年月10日施行開放式復位併內固定手術後，於同
      年月17日出院，復於94年3 月15日入院拔除內固定，於同
      年月17日出院，嗣於同年6 月4 日經鑑定為輕度肢障而領
      有身心障礙手冊。
  (二)、被告已代原告繳納其於92年6 月6 日至同年月17日因受傷
      住院之醫療費用共計13, 000 元及其積欠勞保投保單位高
      雄市冷作工職業工會之會費、互助費、滯納金及勞保費用
      共計33,628元，嗣於93年1 月17日農曆過年前又以紅包給
      付原告現金20,000元，並由原告簽立簽收單確認被告業已
      支付上開款項。
五、本件兩造協議整理之爭點為：(一)兩造是否已達成和解？(二)被
    告主張時效抗辯有無理由？(三)被告是否應依民法184 條第1
    項前段、第2 項、第191 條之3 等規定對原告負侵權行為損
    害賠償責任？(四)原告是否與有過失？(五)原告可請求之賠償金
    額為何？是否應扣除被告代付之工會會費等費用33,628元、
    給付予原告之現金20,000元及原告請領勞工保險給付之金額
    ？茲判斷如下：
  (一)、兩造就本件事故是否已達成和解？
    1.按「稱和解者，謂當事人約定，互相讓步，以終止爭執或
      防止爭執發生之契約」、「和解有使當事人所拋棄之權利
      消滅及使當事人取得和解契約所訂明權利之效力」，民法
      第736 條、第737 條分別定有明文，又「和解，以當事人
      間之意思合致而成立」、「和解原由兩造互相讓步而成立
      ，和解之後任何一方所受之不利益均屬其讓步之結果，不
      能據為撤銷之理由。和解契約合法成立，兩造當事人即均
      應受該契約之拘束，縱使一造因而受不利益之結果，亦不
      得事後翻異，更就和解前之法律關係再行主張」，最高法
      院18年抗字第139 號、19年上字第1964號亦分別著有判例
      可資參照。
    2.原告於前開時地在所任職之被告上開廠房內工作時，因訴
      外人即同事陳丁源操作之天車發生物品掉落之意外而受有
      前揭傷害，事發後被告已代原告繳納其於92年6 月6 日至
      同年月17日住院治療之醫療費用共計13,000元及其積欠勞
      保投保單位高雄市冷作工職業工會之會費、互助費、滯納
      金及勞保費用共計33,628元，嗣於93年1 月17日農曆過年
      前又以紅包給付原告現金20,000元，並由原告簽立簽收單
      確認被告業已支付上開款項已如前述，而本件事故發生後
      兩造之處理情形，業分別據證人即被告之員工陳丁源、鍾
      國和於本院經隔離訊問時證稱：「到海總醫院時，發現原
      告沒有繳勞健保，聯絡他老婆過來，請老闆先幫他繳費不
      要報所得稅，因為他要請職業災害的賠償，去年快要過農
      曆過年時，我們有在工地吃喝東西，約在下午3 、4 點，
      在場的員工有4 、5 個人，還有2 個朋友，老闆告訴原告
      說前年發生的事情，就是92年6 月6 日發生的意外，現在
      要和他處理，他反應很高興，我有包6,000 元、公司包14
      ,000 元 給原告，原告說朋友有這樣很爽，本來老闆說要
      寫和解書，但原告說這樣夠了，不用寫和解書，他表示公
      司這樣就夠朋友了，他就很爽了，簽收單是那天老闆拿給
      原告簽的」、「原告在醫院時有說他勞保沒有繳，要老闆
      幫他繳清，他才能聲請職災，等他可以工作就請他到公司
      上班，93年過農曆年前，原告自己說他受傷公司應該要有
      所表示，老闆跟他說要給他一點意思意思，老闆有說包20
      ,000 元 給原告，問他可不可以，他說這樣就很好了，公
      司弄這樣他很爽，我在旁邊有聽到，當時有員工4 、5 個
      人及2 、3 個朋友在場，我有聽說雙方有寫簽收單，但內
      容我不清楚」等語，經核渠等經隔離訊問後所述被告代原
      告繳納勞保費用及嗣後給付原告20,000元之紅包等細節，
      與被告之法定代理人乙○○於本院審理中所陳述：「當天
      我和原告說不要再向陳丁源請求賠償，就由公司包紅包給
      他，這件事情到此為止，我問他是否要寫和解書，他說大
      家都是兄弟不用寫這樣的和解書，因為我老婆是會計，我
      老婆認為這樣一點憑證都沒有，就以做帳為藉口，請原告
      簽簽收單，當時除了公司同事，我還找了原告也認識的兩
      位朋友在場，他說這件事情就這樣解決」等語及卷附簽收
      單所記載之內容均屬一致，且當時在場見聞者眾，如證人
      所言係屬虛偽，原告應得提出其他證人以為反駁，故上開
      證人所述情節應與事實相符而堪以採信，再參以本件事故
      發生迄93年1 月17日原告收受被告給付之紅包而簽立簽收
      單為止已有半年之久，而依卷附原告於國軍左營醫院之病
      歷所載，此段期間原告仍持續至該院接受門診治療共6 次
      且尚未施行內固定拔除手術，其對自己因本件事故所造成
      之傷勢尚未完全復原乙情應知之甚詳，則被告於93年1 月
      17日為與原告處理本件事故而以紅包給付原告現金20,000
      元並要求其簽立簽收單時，原告既當場表示「這樣夠了，
      不用寫和解書」、「公司這樣就夠朋友了，他就很爽了」
      、「這樣就很好了，公司弄這樣他很爽」等語並簽立簽收
      單為憑，顯見原告當時已有放棄就本件職災事故所生其餘
      一切損害包括後遺症等再向被告為其他請求之意思表示，
      而與被告就本件事故達成由被告代原告繳納本件住院之醫
      療費用13,000元及其積欠高雄市冷作工職業工會之會費、
      互助費、滯納金及勞保費用共計33,628元，及以紅包給付
      原告現金20,000元後，原告即不再向被告為其他請求之意
      思表示合致，兩造就此自應已成立和解契約而均應受該契
      約之拘束，而原告就其和解之意思表示是否曾為賠償範圍
      之限制並未舉證證明，且其縱有錯誤，自和解時起亦已逾
      1 年之撤銷除斥期間，原告自不得再執和解前之法律關係
      再行主張其另受有減少勞動能力之損害及非財產上之損害
      而得向被告請求賠償，是被告辯稱兩造業已就本件事故達
      成和解，依和解內容原告已不得再向被告為任何請求等語
      自屬可採。
  (二)、綜上所述，兩造既已就本件事故達成由被告代原告繳納本
      件住院之醫療費用13,000元及其積欠高雄市冷作工職業工
      會之會費、互助費、滯納金及勞保費用共計33,628元，及
      以紅包給付原告現金20,000元之和解，原告自不得再執和
      解前之法律關係再行主張其另受有減少勞動能力之損害及
      非財產上之損害而得向被告請求賠償，從而，原告依侵權
      行為之法律關係，請求被告應給付原告2,438,720 元及自
      94年6 月22日民事準備書狀繕本送達翌日起至清償日止，
      按週年利率5%計算之利息，為無理由，應予駁回。又原告
      之訴既經駁回，其假執行之聲請即失所附麗，應併予駁回
      。
六、本件事證已臻明確，兩造其餘爭點及攻擊防禦方法，核與判
    決結果均不生影響，爰不一一論述，併此敘明。
七、結論：原告之訴為無理由，依民事訴訟法第78條，判決如主
    文。
中    華    民    國    95    年    4     月    25    日
                  民事第五庭審判長法  官  黃宏欽
                                  法  官  郭宜芳
                                  法  官  王雅苑
如不服本判決，應於送達後20日內，向本院提出上訴狀並表明上
訴理由，如於本判決送達前提起上訴者，應於判決送達後10日內
補提上訴理由書（須附繕本）。
上為正本係照原本作成。
中    華    民    國    95    年    4     月    25    日
                                  書記官  洪育祺


司法院資訊處製作；財團法人民間司法改革基金會備份。
